臺灣彰化地方法院刑事判決　　　　　　　　96年度易字第35號
公　訴　人　臺灣彰化地方法院檢察署檢察官
被　　　告　甲○○
上列被告因違反家庭暴力防治法等案件，經檢察官提起公訴（95
年度偵字第11397 號），本院判決如下：
    主  文
甲○○違反法院依家庭暴力防治法第十三條所為禁止實施家庭暴
力行為、禁止直接騷擾行為之民事通常保護令裁定，累犯，處有
期徒刑陸月，如易科罰金，以新臺幣壹仟元折算壹日。
    犯罪事實
一、甲○○曾於民國90年間，因竊盜案件，經本院以90年度彰簡
    字第262 號刑事簡易判決判處有期徒刑4 月，並於91年2 月
    9 日執行完畢。其與丙○○為前配偶關係（起訴書誤載為配
    偶關係），屬家庭暴力防治法第3 條第1 款所定之家庭成員
    關係，甲○○前因故以毆打之方式施暴於丙○○，丙○○遂
    向本院聲請保護令，經本院於95年5 月29日以95年度家護字
    第283 號民事通常保護令裁定：甲○○(一)不得對丙○○實施
    身體或精神上不法侵害；(二)不得直接或間接對丙○○為騷擾
    行為；(三)應遠離丙○○住所即彰化縣彰化市○○○街42 號8
    樓至少100 公尺，有效期間為1 年。嗣甲○○於收受上揭保
    護令後，竟基於違反民事通常保護令之犯意、恐嚇及公然侮
    辱之犯意，於前揭保護令有效期間內，於95年12月12日上午
    11時30分，在不特定多數人得以共見共聞之彰化縣彰化市○○路民權市場第105 號攤位前，因細故與丙○○發生口角，
    甲○○竟以「幹妳老母雞歪」、「幹妳娘」、「妳垃圾」（
    以上均為閩南語）等語辱罵並公然侮辱丙○○；且以「我會
    時常在這裡等妳，不要讓我等到，讓我見到妳時，我就要毆
    打妳」、「我不會放過妳，叫警察來也沒有用，我不會被關
    」等語，以上開加害人身體之言語恐嚇丙○○，致使丙○○
    心生畏懼，致生危害於丙○○之安全，對丙○○實施直接騷
    擾之家庭暴力行為，而為違反上開民事通常保護令裁定。嗣
    由丙○○報警，經警方於95年12月12日上午11時50分至上址
    現場處理，始發現上情。
二、案經丙○○訴由彰化縣警察局彰化分局報告臺灣彰化地方法
    院檢察署檢察官偵查起訴。
    理  由
一、程序部分：按被告以外之人於審判外之陳述，雖不符前4 條
    之規定，而經當事人於審判程序同意作為證據，法院審酌該
    言詞陳述或書面陳述作成時之情況，認為適當者，亦得為證
    據。當事人、代理人或辯護人於法院調查證據時，知有第15
    9 條第1 項不得為證據之情形，而未於言詞辯論終結前聲明
    異議者，視為有前項之同意，刑事訴訟法第159 條之5 定有
    明文。立法意旨在於傳聞證據未經當事人之反對詰問予以核
    實，原則上先予排除，惟若當事人已放棄詰問或未聲明異議
    ，基於證據資料愈豐富，愈有助於真實發現之理念，且強化
    言詞辯論主義，法院自可承認該傳聞證據例外擁有證據能力
    。經查，證人即告訴人丙○○、證人陳惠珠分別於警詢中之
    陳述（參見彰化縣警察局彰化分局彰警分偵字第0950041468
    號警卷第4 頁至第6 頁），雖均係被告以外之人於審判外之
    陳述，性質上屬傳聞證據，惟經被告甲○○及檢察官均同意
    作為證據，又本院審酌該言詞陳述作成時之情況，並查無其
    他不法之情狀，足認為得為本案之證據，依刑事訴訟法第
    159 條之5 之規定，有證據能力。
二、訊據被告固不否認其業已收受並知悉前揭民事通常保護令，
    並曾於上揭時、地，與告訴人丙○○發生口角，惟矢口否認
    有何違反法院依家庭暴力防治法第13條所為禁止實施家庭暴
    力行為、禁止直接騷擾行為之通常保護令裁定之行為，辯稱
    ：其僅以「屎妳娘」（閩南語）一語辱罵告訴人丙○○，並
    未以「幹妳老母雞歪」、「幹妳娘」、「妳垃圾」（以上均
    為閩南語）等語辱罵告訴人丙○○；亦未以「我會時常在這
    裡等妳，不要讓我等到，讓我見到妳時，我就要毆打妳」、
    「我不會放過妳，叫警察來也沒有用，我不會被關」等語恐
    嚇告訴人丙○○云云。然查：
  (一)被告與告訴人即被害人丙○○係前配偶關係（業於90年8 月
    10日離婚），為家庭暴力防治法第3 條第1 款所定之家庭成
    員關係，被告前曾以毆打之方式施暴於告訴人丙○○，告訴
    人丙○○遂向本院聲請保護令，經本院於95年5 月29日以95
    年度家護字第283 號民事通常保護令裁定：甲○○不得對
    丙○○實施身體或精神上不法侵害；不得直接或間接對丙○○為騷擾行為；應遠離丙○○住所即彰化縣彰化市○○○街42號8 樓至少100 公尺，有效期間為1 年。且被告亦有
    於收受上揭保護令等情，業據本院職權調閱上揭卷宗肯認屬
    實，並有本院95年度家護字第283 號民事通常保護令裁定1
    份、全戶戶籍資料查詢結果2 紙（參見本院卷宗）附卷可參
    核屬相符，是被告與被害人丙○○係前配偶關係，而被害人
    丙○○曾向本院聲請保護令，並經本院核發前揭內容之保護
    令裁定之事實，應堪認定。
  (二)被告前揭辯稱，其僅以「屎妳娘」（閩南語）一語辱罵告訴
    人丙○○，並未以犯罪事實欄一所示之言詞辱罵、恐嚇告訴
    人丙○○云云，然上揭犯罪事實，業據證人即告訴人丙○○
    、證人陳惠珠分別於警詢中陳述（參見彰化縣警察局彰化分
    局彰警分偵字第0950041468號警卷第4 頁至第6 頁）明確；
    至證人乙○○雖於本院審理中具結證稱：其於前揭時地，在
    該處麵攤吃麵時，看見被告與女子彼此間互罵，其僅聽見被
    告以「屎妳娘」（閩南語）辱罵該女子後，其隨即離去現場
    （參見本院96年3 月6 日審判筆錄第6 頁）等語，然審酌證
    人乙○○於被告與告訴人丙○○互相發生口角糾紛時，隨即
    離去現場，並未於被告辱罵、恐嚇告訴人丙○○時全程在場
    ，當無法未知悉被告之後辱罵、恐嚇告訴人丙○○之情形，
    是證人乙○○上揭證述內容，尚無足為有利於被告之事實認
    定。綜上所述，被告前揭所辯，顯係卸責之詞，不足採信，
    本案事證明確，被告犯行應堪認定。
三、按家庭成員間實施身體或精神上不法侵害之行為，即屬「家
    庭暴力」；又任何打擾、警告、嘲弄或辱罵他人之言語、動
    作或製造使人心生畏怖情境之行為，即屬「騷擾」，家庭暴
    力防治法第2 條第1 項、第3 項分別定有明文。經查，被告
    與告訴人丙○○為前配偶關係，屬家庭暴力防治法第3 條第
    1 款所定之家庭成員關係。被告以犯罪事實欄一所示之言詞
    分別公然辱罵、恐嚇告訴人丙○○之事實，業如前述，即屬
    家庭暴力及騷擾行為。又按通常保護令係依家庭暴力防治法
    第13條之規定所為之裁定，雖有違反上開保護令依同法第50
    條第1 款至第5 款數款應處罰之裁定情形，仍應認係1 個違
    反保護令罪。是被告係被害人丙○○所聲請法院依家庭暴力
    防治法核發保護令之相對人，其於收受並被執行保護令後，
    違反法院依該法第13條第2 項第1 款、第2 款所定之禁止實
    施家庭暴力、騷擾之裁定。核被告所為，因被告以公然侮辱
    、恐嚇被害人丙○○之方式，為精神上不法侵害之所為，違
    反本院依家庭暴力防治法第13條第2 項第1 款、第2 款所定
    之禁止實施家庭暴力行為及禁止直接騷擾行為之裁定，核被
    告所為係犯違反家庭暴力防治法第50條第1 款、第2 款之違
    反保護令罪及刑法第309 條第1 項之公然侮辱罪、刑法第30
    5 條之恐嚇危害安全罪，且屬於對家庭成員間實施精神上不
    法侵害之行為，自該當家庭暴力防治法所稱之家庭暴力罪，
    惟因家庭暴力防治法對於家庭暴力罪並無科處刑罰之規定，
    是以僅依刑法公然侮辱、恐嚇危害安全罪之規定予以論罪科
    刑即可。被告所犯之違反保護令罪及公然侮辱、恐嚇危害安
    全罪，係屬一行為而同時觸犯上揭3 罪名，為想像競合犯，
    應依刑法第55條之規定，從一重之違反保護令罪處斷。至被
    告一行為同時違反家庭暴力防治法第50條第1 、2 款之情形
    ，乃屬單純一罪。另起訴意旨已敘明被告有違反家庭暴力防
    治法第50條第1 款、第2 款犯行之事實，然漏引該法第50條
    第2 款之違反保護令罪法條；且就被告所犯公然侮辱罪、恐
    嚇危害安全罪部分雖均疏未引用家庭暴力防治法第2 條第2
    項之家庭暴力罪，均經公訴人於本院審理中補充上揭起訴法
    條，附此敘明。另查，被告曾於90年間，因竊盜案件，經本
    院以90年度彰簡字第262 號刑事簡易判決判處有期徒刑4 月
    ，並於91年2 月9 日執行完畢等情，此有臺灣高等法院被告
    前案紀錄表、臺灣彰化地方法院檢察署刑案資料查註紀錄表
    各1 份存卷可考，其於5 年內故意再犯本案有期徒刑以上之
    罪，為累犯，應依刑法第47條第1 項之規定加重其刑。爰審
    酌於現代化法治社會中，被告與告訴人丙○○雖係前配偶關
    係，然被告於婚姻關係結束後，仍應相互尊重與體諒，且循
    理性方式解決問題，惟其竟因未如己意即以言詞辱罵、恫嚇
    告訴人，則被告辱罵、恐嚇告訴人之行為，自應受有較重之
    責難，再且被告無視於本院所核發之前揭民事通常保護令於
    案發當時尚有效存在，竟仍輕忽其效力，違反法院之禁止裁
    定，仍用精神暴力之方式導致其前配偶丙○○在心理上受有
    痛苦及驚嚇，損及告訴人丙○○之人格尊嚴，並考量被告於
    犯後並無悔意等一切情狀，量處如主文所示之刑，且參酌被
    告係國中畢業，職業係小吃攤販及前開犯罪情節等情狀，並
    諭知易科罰金折算標準，以為懲儆。
據上論斷，應依刑事訴訟法第299 條第1 項前段，家庭暴力防治
法第50條第1 款、第2 款，刑法第11條前段、第305 條、第309
條、第55條、第47條第1 項、第41條第1 項前段，刑法施行法第
1 條之1 第1 項、第2 項前段，判決如主文。
本案經檢察官吳芙如到庭執行職務。
中　　華　　民　　國　　96　　年　　3 　　月　　20　　日
                  刑事第八庭    審判長法  官    李雅俐
                                      法  官    林秉暉
                                      法  官    唐中興
以上正本證明與原本無異。
如不服本判決，應於判決送達後十日內向本院提出上訴狀 (須附
繕本 )。
告訴人或被害人對於判決如有不服具備理由請求檢察官上訴者，
其上訴期間之計算係以檢察官收受判決正本之日期為準。
中　　華　　民　　國　　96　　年　　3 　　月　　20　　日
                                      書記官    施惠卿
【附錄本判決論罪科刑法條全文】：
家庭暴力防治法第50條
違反法院依第13條、第15條所為之下列裁定者，為本法所稱之違
反保護令罪，處3 年以下有期徒刑、拘役或科或併科新臺幣10萬
元以下罰金︰
一、禁止實施家庭暴力行為。
二、禁止直接或間接騷擾、接觸、通話或其他連絡行為。
三、命遷出住居所。
四、遠離住居所、工作場所、學校或其他特定場所。
五、命完成加害人處遇計畫：戒癮治療、精神治療、心理輔導或
    其他治療、輔導。
刑法第305條
以加害生命、身體、自由、名譽、財產之事，恐嚇他人致生危害
於安全者，處2 年以下有期徒刑、拘役或3 百元以下罰金。
刑法第309條
公然侮辱人者，處拘役或 3 百元以下罰金。
以強暴犯前項之罪者，處1 年以下有期徒刑、拘役或5 百元以下
罰金。
